【裁判字號】    98,上訴,3681
【裁判日期】    981015
【裁判案由】    毒品危害防制條例
【裁判全文】
臺灣高等法院刑事判決                98年度上訴字第3681號
上  訴  人
即  被  告  甲○○
上列上訴人因違反毒品危害防制條例案件，不服臺灣板橋地方法
院九十八年度訴字第一二二八號，中華民國九十八年七月二十七
日第一審判決（起訴案號：臺灣板橋地方法院檢察署九十八年度
毒偵字第一一二八號），提起上訴，本院判決如下：
    主  文
上訴駁回。
    事  實
一、甲○○有多次竊盜、違反麻醉藥品管理條例及肅清煙毒條例
    等前科，並曾於民國八十五年間，因違反麻醉藥品管理條例
    案件，經本院以八十七年度上訴字第一六三二號裁定交付觀
    察、勒戒後，認有繼續施用毒品傾向，經裁定令入戒治處所
    施以強制戒治一年，於執行三個月後，認其無繼續戒治必要
    ，裁定停止戒治，停止期間付保護管束，期滿並未經撤銷保
    護管束，視為強制戒治期滿，經本院以同上案號判決免刑，
    並於八十九年三月二十九日確定在案。又於九十年間，因竊
    盜案件，經臺灣板橋地方法院於九十年十月三十一日以九十
    年度易字第一八八一號判決判處有期徒刑三月，如易科罰金
    ，以銀元三百元折算一日；復於同年間，因持有毒品案件，
    再經臺灣板橋地方法院以九十年度板簡字第四三四號判決判
    處有期徒刑四月；及因施用第一、二級毒品案件，經檢察官
    聲請強制戒治，同法院以九十年毒聲字第四０九七號裁定令
    入戒治處所施以強制戒治一年，於九十一年十月十六日執行
    完畢出所，另刑事責任部分，則經臺灣板橋地方法院以九十
    年度簡字第四六四號判決各判處有期徒刑六月、五月，而其
    所犯上開四罪，並經臺灣板橋地方法院以九十一年度聲字第
    二一九一號裁定更定執行刑為有期徒刑一年四月，甫於九十
    五年三月二十七日縮短刑期期滿執行完畢出監。又於九十五
    年間，亦因施用毒品，經臺灣板橋地方法院於九十六年三月
    二日以九十五年度訴字第三七六五號判決判處有期徒刑一年
    三月，嗣經減刑為有期徒刑七月又十五日，於九十七年四月
    五日縮刑期滿執行完畢。
二、詎甲○○仍不知悔改，於九十七年十二月十九日下午二時許
    為警命其採尿前回溯二十六小時內之某時，在其位於臺北縣
    三峽鎮○○路一二０巷十八號之住處，以打針方式施用第一
    級毒品海洛因一次。嗣其尿液經送驗結果確呈鴉片類嗎啡陽
    性反應而查知上情。
三、案經臺北縣政府警察局三峽分局移送臺灣板橋地方法院檢察
    署檢察官偵查起訴。
    理  由
壹、證據能力部分：
    按「被告以外之人於審判外之陳述，雖不符前四條之規定，
    而經當事人於審判程序同意作為證據，法院審酌該言詞陳述
    或書面陳述作成時之情況，認為適當者，亦得為證據。當事
    人、代理人或辯護人於法院調查證據時，知有第一百五十九
    條第一項不得為證據之情形，而未於言詞辯論終結前聲明異
    議者，視為有前項之同意。」刑事訴訟法第一百五十九條之
    五定有明文。本件上訴人即被告甲○○於本院審理時，表示
    對於檢察官所提各項證據方法之證據能力並無意見，本院審
    酌上開各該證據均非非法取得之證據，並無證據力明顯過低
    之情形，復經本院於審判期日就上開證據進行調查、辯論，
    依法自有證據能力，合先敘明。
貳、實體部分：
一、認定事實所憑之證據及認定之理由：
    訊據被告固坦承其於本次為警查獲採尿前以針筒注射之方法
    ，曾施用過第一級毒品海洛因一次，惟矢口否認係在為警命
    其採尿前回溯二十六小時內之某時所施用，辯稱：我是在採
    尿前一個多星期前施用的云云。然查：
（一）被告於警詢時所親自採取、封緘之尿液（尿液編號：Ｌ0
      000000號），經送由臺灣檢驗科技股份有限公司先
      以ＥＩＡ酵素免疫分析法為初步檢驗、再以ＧＣ／ＭＳ氣
      相層析質譜儀法確認後，確實呈鴉片類之嗎啡陽性反應，
      此有臺灣檢驗科技股份有限公司於九十八年一月七日出具
      之濫用藥物檢驗報告在卷可憑。
（二）被告於原審初行準備程序時，亦矢口否認自己曾在被警查
      獲採尿前有施用第一級毒品海洛因之行為，並質疑警察局
      所送驗的尿液並非自己所排放，經檢察官當庭請求採集被
      告之尿液以供比對後，原審法院即當庭命法警帶同被告再
      次採尿，並由被告確認為其自己所親自排放、封緘、於瓶
      上捺印無誤（經標示為「甲○○」，詳見原審卷，第三十
      六頁反面至第三十七頁，九十八年四月二十七日準備程序
      筆錄）；原審法院再將警局時採取時上開尿液編號：Ｌ0
      000000號之尿液甲、乙二瓶（按：依程序，被告在
      警察局採取之尿液共有二瓶，編號相同），與在原審採取
      之「甲○○」尿液一瓶，均送請法務部調查局為尿液是否
      含有毒品反應及是否來自同一人之ＤＮＡ鑑定，經法務部
      調查局鑑定後：
    １、就尿液是否含有毒品反應部分
        經以螢光偏極免疫分析法篩檢、氣相層析質譜分析法確
        認，(1)送驗標示Ｌ0000000（甲瓶）及Ｌ000
        0000（乙瓶）之尿液，經檢驗結果均為嗎啡陽性反
        應；(2)送驗標示甲○○之尿液經檢驗結果為嗎啡陰性反
        應。此有法務部調查局於九十八年六月六日出具之調科
        壹字第０九八００三０六九八０號鑑定書附於原審卷第
        四十八至四十九頁可憑。
    ２、就編號Ｌ0000000號尿液與「甲○○」尿液之Ｄ
        ＮＡ鑑定部分
        (1)編號Ｌ0000000號（乙瓶）尿液，無法檢出粒
        線體ＤＮＡ序列。(2)經比對編號Ｌ0000000號（
        甲瓶）尿液與「甲○○」尿液之粒線體ＤＮＡ序列均相
        同，研判二者有可能（機率百分之九九點七以上）來自
        同一人或其同母系血緣關係之人。此有法務部調查局Ｄ
        ＮＡ鑑識實驗室於九十八年七月八日出具之調科肆字第
        ０九八００三六四一二０號鑑定書附於原審卷第五十四
        至五十六頁可憑。
（三）按，行政院衛生署藥物食品檢驗局於八十一年九月八日出
      具之（八一）藥檢壹字第八一一四八八五號函及行政院衛
      生署管制藥品管理局九十一年十月三日管檢字第一一０四
      三六號函，函示：「海洛因經注射入人體後，約百分之八
      十於二十四小時內自尿中排出，一般而言，尿液中能否驗
      出嗎啡陽性反應，與其投與量、投與途徑、採尿時間、個
      人體質及檢驗方法之靈敏度有關，國外曾有文獻報導注射
      六毫克之海洛因鹽酸鹽，其代謝物嗎啡之平均可檢出時限
      約為二十六小時（最低檢出量為300ng/ml）。」有上開函
      文在卷可供佐證，而法務部調查局係以目前最具公信力之
      氣相層析質譜儀分析法確認被告的尿液中是否有毒品成分
      ，結果仍呈嗎啡（海洛因之代謝物）陽性反應，足認被告
      在為警命其採尿前回溯二十六小時內之某時，確有施用第
      一級毒品海洛因之事實，而非被告所辯稱之一星期前。
（四）又按，毒品危害防制條例於九十二年七月九日修正公布，
      自九十三年一月九日施行，依修正後之規定，僅限於「初
      犯」及「五年後再犯」二種情形，始應先經觀察、勒戒或
      強制戒治程序。倘被告於五年內已再犯，經依法追訴處罰
      ，縱其第三次（或第三次以上）再度施用毒品之時間，在
      初犯經觀察、勒戒或強制戒治執行完畢釋放五年以後，已
      不合於「五年後再犯」之規定，且因已於「五年內再犯」
      ，顯見其再犯率甚高，原實施觀察、勒戒或強制戒治，已
      無法收其實效，即應依該條例第十條規定處罰；又所謂五
      年戒斷期間之計算，係指相鄰之前後二次施用毒品時間之
      間隔而言，非可飛躍自初次起算其五年期間（最高法院九
      十五年度第七次刑事庭會議決議、九十七年度第五次刑事
      庭會議決議、最高法院九十五年台非字第六十五號判決參
      照）。經查，被告於前案強制戒治執行完畢後五年內，再
      因連續施用第一級毒品及施用第二級毒品，被相繼判處如
      事實欄所載之刑確定，此有本院被告前案紀錄表在卷足憑
      ，是以，被告本次施用毒品犯行雖已於前案強制戒治執行
      完畢後五年後，惟其已於五年內再犯，依上開說明，仍應
      追訴處罰。
    綜上所述，被告確有施用第一級毒品海洛因之事證已臻明確
    ，其犯行堪以認定。
二、論罪與科刑之審酌：
（一）罪名─海洛因係毒品危害防制條例第二條第二項所稱之第
      一級毒品，被告予以施用，核其所為，係犯毒品危害防制
      條例第十條第一項之施用第一級毒品罪。其持有該毒品之
      低度行為，應為進而施用之高度行為所吸收，不另論以持
      有第一級毒品罪。
（二）累犯─被告甲○○曾於九十五年間，因施用毒品，經臺灣
      板橋地方法院於九十六年三月二日以九十五年度訴字第三
      七六五號判決判處有期徒刑一年三月，嗣經減刑為有期徒
      刑七月又十五日，於九十七年四月五日縮刑期滿執行完畢
      ，已據其供承在卷，並有本院被告全國前案紀錄表附卷可
      稽，其於執行完畢後，五年之內，故意再犯本件有期徒刑
      之罪，為累犯，應依法加重其刑。
（三）原審以被告之罪證明確，適用毒品危害防制條例第十條第
      一項、刑法第十一條前段、第四十七條第一項規定，並審
      酌被告之素行、動機、目的、施用毒品所生危害，以及犯
      罪後程序進行中，先以否認施用之堅決態度呈現，並對採
      尿過程質疑，其後經檢察官聲請採集其尿液並經將警方原
      採集之尿液送請複驗暨就各該尿液為ＤＮＡ比對鑑定，其
      知難以兔脫後，方為坦承犯行之不良善態度，浪費各方資
      源甚鉅等一切犯罪情狀，量處有期徒刑一年六月，認事用
      法並無不當，量刑亦屬適當，上訴意旨否認犯罪，亦指摘
      原判決量刑過重，均為無理由，應予駁回。
據上論斷，應依刑事訴訟法第三百六十八條，判決如主文。
本案經檢察官劉異海到庭執行職務。
中    華    民    國    98    年    10    月    15    日
                  刑事第十三庭  審判長法  官  曾德水
                                      法  官  崔玲琦
                                      法  官  遲中慧
以上正本證明與原本無異。
如不服本判決，應於收受送達後10日內向本院提出上訴書狀，其
未敘述上訴之理由者並得於提起上訴後10日內向本院補提理由書
（均須按他造當事人之人數附繕本）「切勿逕送上級法院」。
                                      書記官  陳韋杉
中    華    民    國    98    年    10    月    15    日
附錄：本案論罪科刑法條全文
毒品危害防制條例第十條
I  施用第一級毒品者，處六月以上五年以下有期徒刑。
II  施用第二級毒品者，處三年以下有期徒刑。


司法院資訊處製作；財團法人民間司法改革基金會備份。
